臺灣桃園地方法院刑事判決　　　　　　　100年度訴緝字第3號
公　訴　人　臺灣桃園地方法院檢察署檢察官
被　　　告　蔡德仁
指定辯護人　康勝男律師
上列被告因毒品危害防制條例案件，經檢察官追加起訴（93年度
偵字第18982號），本院判決如下：
    主  文
蔡德仁共同運輸第三級毒品，處有期徒刑伍年肆月。
    事  實
一、蔡德仁與翁澤（業經判處有期徒刑6 年確定）、藍家杰（
    業經判處有期徒刑5 年2 月確定），均明知愷他命（Ketami
    ne，下稱K 他命）為毒品危害防制條例所規定之第三級毒品
    ，不得製造、運輸、販賣或轉讓，亦屬懲治走私條例所規定
    之管制物品，不得進出口，三人竟共同基於運輸第三級毒品
    K 他命之犯意聯絡及行為分擔，由翁澤於民國93年9 月5
    日前某日在泰國曼谷洽購含有第三級毒品K 他命成分之溶液
    後，翁澤先行返臺準備接應，於93年9 月5 日，由蔡德仁
    在泰國曼谷市○○○○○路旁向賣家取得含有第三級毒品K
    他命成分溶液38包（合計淨重39382.81公克，空包裝總重51
    9.84公克）後，返回其曼谷之租住處，並將上開含有K 他命
    之溶液裝置於事先做好記號之塑膠袋中，且放置冰箱內冷凍
    ，再夾藏於活美魚魚貨中（合計淨重144 公斤），使含K 他
    命溶液之冰水與冰凍魚貨之冰水凝結度相似，並委託當地不
    知情之某報關行職員代為辦理報關，以空運方式將上開夾藏
    於魚貨之含有K 他命成分之溶液運輸回臺，藍家杰則在臺灣
    委託不知情之「立傑報關有限公司」職員代為辦理報關手續
    ，於飛機班次即中華航空股份有限公司CI-694號班機確定後
    ，蔡德仁分別通知翁澤及藍家杰運輸入臺時間。翁澤接
    獲蔡德仁通知後，再與藍家杰聯繫，翁澤並告知藍家杰93
    年9 月7 日須至桃園機場辦理領貨事宜，蔡德仁並於93年9
    月6 日中午12時39分許在泰國，再以電話與藍家杰聯絡，告
    知藍家杰到貨時間。藍家杰接獲蔡德仁通知後，於93年9 月
    6 日20、21時許抵達桃園縣桃園市○○路510 巷7 號8 樓翁
    澤住處。93年9 月7 日中午12時許，翁澤指示藍家杰打
    電話與蔡德仁確定當天確定會到貨後，藍家杰復打電話向不
    知情之「立傑報關有限公司」職員確認前開班機約於同日18
    時30分許抵臺，翁澤於同日18時許駕駛車牌號碼2U-4135
    白色吉普車，搭載藍家杰前往桃園中正國際機場貨運站。翁
    澤交代藍家杰提得貨物後，再打電話聯絡，即先行離去。
    前開夾藏第三級毒品K 他命成分溶液塑膠袋38包之魚貨抵臺
    後，即於同日18時10分許經法務部調查局獲報會同財政部臺
    北關稅局進行查驗後查獲。翁澤及藍家杰因不知前開貨物
    已遭查獲，藍家杰仍至桃園縣中正機場航勤北路10之1 號之
    華儲機放倉辦理驗貨提領，並於同日19時40分許驗貨後，與
    翁澤聯絡，告知已驗貨完畢。嗣於同日19時50分許，藍家
    杰於華儲機放倉欲提領貨物時，遭監控之法務部調查局及臺
    北市憲兵隊人員逮捕，並扣得前開含有第三級毒品K 他命成
    分溶液38包（合計淨重39382.81公克，空包裝總重519.84公
    克），及與本案無關未發現法定毒品成分之溶液21包，另循
    線在桃園縣大園鄉○○○街1 巷9 號1 樓扣得與本案無關未
    發現法定毒品成分之溶液57包、寶特瓶24只及磅秤1 個，並
    在桃園縣蘆竹鄉○○○路167 號前逮捕翁澤。蔡德仁發覺
    前揭含K 他命成分之溶液已遭查獲，即滯留泰國並輾轉逃至
    大陸地區藏匿，於100 年1 月9 日於桃園國際機場入境時，
    因早經本院發布通緝而為警逮捕。
二、案經法務部調查局臺北市調查處移送臺灣桃園地方法院檢察
    署檢察官偵查後追加起訴。
    理  由
一、本案所引用之供述及非供述證據，經本院依法踐行調查證據
    程序，檢察官、被告及辯護人均不爭執各該證據之證據能力
    （見本院訴緝字卷第55頁、第66頁背面至第69頁），又查無
    依法應排除其證據能力之情形，是後述所引用證據之證據能
    力均無疑義，先予敘明。
二、本院認定犯罪事實所憑之證據及理由：
（一）上揭事實，業據被告蔡德仁自白明確（參本院訴緝字卷第
      54頁背面至55頁、第70至第71頁）。
（二）核與另案被告即共同正犯藍家杰供述之情節相符（參第
      14223 號偵查影卷第2 至5 、44至45頁，本院93年度訴字
      第1787號影卷卷二第8 至14頁）。
（三）並經證人即查獲之調查員謝發瑞證述綦詳（參本院上開第
      1787號影卷卷二第41頁）。
（四）及共同正犯藍家杰以0000000000號行動電話與翁澤住家
      之00-0000000號電話、翁澤使用之0000000000號行動電
      話聯絡；暨被告蔡德仁在泰國以0000000000號電話與藍家
      杰上開行動電話聯絡上開毒品運送事宜之通訊監察書、通
      訊監聽譯文在卷可稽（參第14223 號偵查影卷第28至42頁
      ，本院上開第1787號影卷卷二第78頁）。
（五）並有38包溶液扣於本院另案（93年度訴字第1787號）及照
      片2 幀（參第14223 號偵查卷第8 頁）、臺北關稅局扣押
      貨物運輸工具收據及搜索筆錄1 紙（93年度偵字第18982
      號偵查卷第6 頁）在卷可稽。
（六）而上開另案扣押溶液，經法務部調查局檢驗結果，確含有
      第三級毒品K 他命成分（合計淨重39382.81公克，空包裝
      總重519. 84 公克，純度5.46% ，純質淨重2150.30 公克
      ）一節，有法務部調查局93年10月19日調科壹字第093623
      96240 號檢驗通知書1 紙附卷（93年度偵字第14223 號偵
      查影卷第54頁背面，第18982 號偵查影卷第5 頁背面）可
      稽，堪認被告所運輸者確為第三級毒品K 他命無訛。
（七）又共同正犯藍家杰、翁澤因上開共同運輸第三級毒品K
      他命之犯行，業經臺灣高等法院於94年11月12日以94年度
      上訴字第1857號判決，判處藍家杰有期徒刑5 年2 月，判
      處翁澤有期徒刑6 年；翁澤不服提起上訴後，經最高
      法院於95年2 月23日以95年度台上字第934 號判決駁回上
      訴而確定等節，除有藍家杰、翁澤之臺灣高等法院被告
      前案紀錄表各1 份外，並經本院調閱上開卷宗核閱無訛（
      索引部分未註明影卷者，則係引自所調前揭卷宗之原卷頁
      碼）。
（八）被告蔡德仁所為之任意性自白，與前揭共同被告、證人所
      述、監聽譯文及該案扣案證物核後相符，本件事證明確，
      被告犯行洵堪認定。
三、論罪科刑：
（一）新舊法比較：按行為後法律有變更者，適用行為時之法律
      。但行為後之法律有利於行為人者，適用最有利於行為人
      之法律，刑法第2 條第1 項定有明文。又比較時應就罪刑
      有關之共犯、未遂犯、想像競合犯、牽連犯、連續犯、結
      合犯，以及累犯加重、自首減輕暨其他法定加減（如身份
      加減）與加減例等一切規定，綜其全部罪刑之結果而為比
      較（最高法院95 年 第8 次刑事庭會議決議要旨參照）。
    1.刑法部分：按被告於上揭犯罪行為後，刑法部分條文業於
      94 年1月7 日修正，同年2 月2 日公布，並於95年7 月1
      日施行：
    (1)關於共同正犯部分：刑法第28條將舊法之「實施」修正為
      「實行」，原實施之概念，包含陰謀、預備、著手及實行
      等階段行為，修正後僅共同實行犯罪行為始成立共同正犯
      。是新法共同正犯之範圍已有限縮，排除陰謀犯、預備犯
      之共同正犯，新舊法之共同正犯範圍既因此而有變動，自
      屬犯罪後法律有變更。然就本案而言，被告無論依新舊法
      ，均成立共同正犯，適用新法並未對被告較為有利。
    (2)關於罰金最低刑部分：修正前毒品危害防制條例第4 條第
      3 項規定：「製造、運輸、販賣第三級毒品者，處5 年以
      上有期徒刑，得併科新臺幣500 萬元以下罰金」，法定刑
      得併科500 萬元以下罰金，依被告行為時之修正前刑法第
      33條第5 款規定：「主刑之種類如左：五、罰金：1 元以
      上」，其貨幣單位係銀元，換算新臺幣後，為新臺幣3 元
      以上，再依罰金罰鍰提高標準條例第1 條前段規定提高10
      倍，則為新臺幣30元以上。惟被告行為後新刑法第33條第
      5 款規定：「主刑之種類如下：五、罰金：新臺幣1,000
      元以上，以百元計算之」，經比較修正前後關於科處罰金
      刑之最低刑度規定，修正前為新臺幣30元以上，修正後為
      新臺幣1000元以上，自應以被告行為時之舊刑法較為有利
      。
    (3)經比較結果，適用94年2 月2 日修正公布後之刑法，對被
      告並未較有利，依前揭「從舊從輕」原則，自應適用修正
      前即被告行為時之刑法論處。至於想像競合犯部分，雖修
      正增加但書有關科刑之限制，惟此係法理之明文化，尚非
      屬法律之變更，故關於想像競合犯之規定，應依一般法律
      適用原則，適用裁判時法，附此敘明。
    2.毒品危害防制條例部分：查被告行為後，於98年5 月20日
      修正公布之毒品危害防制條例第4 條第3 項有關運輸第三
      級毒品之併科罰金、第17條有關減輕其刑等規定，均有修
      正，茲比較如下：
    (1)被告行為時之毒品危害防制條例第4 條第3 項規定：「製
      造、運輸、販賣第三級毒品者，處5 年以上有期徒刑，得
      併科新臺幣500 萬元以下罰金」，修正後則規定：「製造
      、運輸、販賣第三級毒品者，處5 年以上有期徒刑，得併
      科新臺幣700 萬元以下罰金」。可知運輸第三級毒品罪得
      併科之罰金刑部分由修正前之得併科新臺幣500 萬元以下
      罰金，提高為得併科新臺幣700 萬元以下罰金，自應以被
      告行為時之舊法較為有利。
    (2)毒品危害防制條例第17條原規定：「犯第4 條第1 項至第
      4 項、第5 條第1 項至第4 項前段、第6 條第1 項至第4
      項、第7 條第1 項至第4 項、第8 條第1 項至第4 項、第
      10條或第11條第1 項、第2 項之罪，供出毒品來源，因而
      破獲者，得減輕其刑」。嗣改列第1 項，並修正為：「犯
      第4 條至第8 條、第10條或第11條之罪，供出毒品來源，
      因而查獲其他正犯或共犯者，減輕或免除其刑」，並增列
      第2 項規定：「犯第4 條至第8 條之罪於偵查及審判中均
      自白者，減輕其刑」。上開修正後規定所稱偵查中自白，
      係指向檢察官或有偵查犯罪職權之司法警察自白。惟因本
      件被告蔡德仁於偵查中並未到案，經檢察官追加起訴後，
      本院於94年4 月22日對被告發布通緝，被告迄至100 年1
      月9 日始回國到案，方於本院準備程序及審理時自白犯罪
      ，是被告於偵查中並未自白，且依被告供稱93年9 月7 日
      含有K 他命溶液之魚貨抵達臺灣後，因為藍家杰沒有打電
      話來通知，伊就知道不對勁，隔天泰國華文報紙就頭版頭
      條登載查獲之新聞，伊即滯留國外，嗣後因疾病始回國投
      案等語（參本院訴緝字卷第71頁），揆諸偵查中自白之意
      義即在於偵查中在檢察官偵查終結前為自白，以節省偵查
      犯罪人力資源之浪費，被告既知罪行已遭查獲而仍滯留國
      外，係可歸責於被告事由致無從在偵查中自白，而非偵查
      怠惰致被告無法在偵查中自白，是被告並不符合修正後該
      條例第17條第2 項自白減輕其刑之要件。
    (3)經比較結果，上開修正後之規定，並未對被告較為有利，
      應依刑法第2 條第1 項前段規定，適用修正前之毒品危害
      防制條例處斷。
（二）罪名：按K 他命係毒品危害防制條例第2 條第2 項第3 款
      規定之第三級毒品，且係行政院依懲治走私條例第2 條第
      4 項公告之「管制物品項目及其數額」甲項第4 款所列之
      管制進出口物品。是核被告蔡德仁所為，係犯修正前毒品
      危害防制條例第4 條第3 項之運輸第三級毒品罪及懲治走
      私條例第2 條第1 項之私運管制物品進口罪。
（三）共同正犯：被告與藍家杰、翁澤間，就上開犯行，均有
      犯意之聯絡及行為之分擔，應論以共同正犯。
（四）間接正犯：被告在泰國委由不知情某報關行及在臺灣之共
      同正犯藍家杰委由不知情之「立傑報關有限公司」職員辦
      理報關手續，皆屬間接正犯。
（五）想像競合犯：被告所犯上開二罪間，係一行為而觸犯數罪
      名，為想像競合犯，應依刑法第55條規定，從一重之運輸
      第三級毒品罪處斷。
（六）科刑：爰審酌被告蔡德仁並無前科，有臺灣高等法院被告
      前案紀錄表１紙在卷可稽，無不良素行，竟與翁澤、藍
      家杰等人共同謀議運輸K 他命來臺，所運輸之K 他命溶液
      純質淨重達2150.30 公克，惟本件幸未及流入市面即為警
      查獲，對社會尚未生鉅大危害，暨被告於本案係居於重要
      地位，其參與犯罪程度較共同正犯藍家杰為重，及其犯罪
      動機、目的、手段，犯後坦承犯行，態度良好，但於國外
      逃亡多年等一切情狀，量處如主文所示之刑，以資懲儆。
（七）不沒收之說明：前揭運輸來臺之含有第三級毒品K 他命成
      分溶液38包（合計淨重39382.81公克），業經臺灣高等法
      院以94年度上訴字第1857號判決宣告沒入銷燬；K 他命之
      空包裝透明塑膠袋38個（總重519.84公克）亦宣告沒收，
      且業經執行完畢一節，有臺灣桃園地方法院檢察署檢察官
      扣押（沒收）物品處分命令1 紙附於臺灣桃園地方法院檢
      察署95年度執字第3082號執行卷可稽，是前揭扣案物既已
      執行完畢，自無庸重覆諭知沒收，本件爰不再為沒收之諭
      知，併此說明。
據上論斷，應依刑事訴訟法第299 條第1 項前段，修正前毒品危
害防制條例第4 條第3 項，懲治走私條例第2 條第1 項，刑法第
2 條第1 項前段、第11條前段、第55條，修正前刑法第28條，判
決如主文。
本案經檢察官馮美珊到庭執行職務。
中    華    民    國   100    年    3     月    24    日
               刑事第三庭   審判長法  官  曾家貽
                                  法  官  曾雨明
                                  法  官  楊麗文
以上正本證明與原本無異。
如不服本判決應於收受判決後10日內向本院提出上訴書狀，並應
敘述具體理由。其未敘述上訴理由者，應於上訴期間屆滿後20日
內向本院補提理由書( 均須按他造當事人之人數附繕本) 「切勿
逕送上級法院」。
                                  書記官  柯凱騰
中    華    民    國   100    年    3     月    25    日
附錄本案論罪科刑法條：
修正前毒品危害防制條例第4 條第3 項
製造、運輸、販賣第3 級毒品者，處五年以上有期徒刑，得併科
新臺幣五百萬元以下罰金。
懲治走私條例第2 條第1 項
私運管制物品進口、出口逾公告數額者，處七年以下有期徒刑，